【裁判字號】    97,審易,179
【裁判日期】    971212
【裁判案由】    詐欺
【裁判全文】
臺灣士林地方法院刑事判決             97年度審易字第179號
公  訴  人  臺灣士林地方法院檢察署檢察官
被      告  甲○○
上列被告因詐欺案件，經檢察官提起公訴（九十七年度偵字第六
七六三號），被告為有罪之陳述，本院合議庭裁定改行簡式審判
程序，並判決如下：
    主  文
甲○○幫助犯詐欺取財罪，處有期徒刑參月，如易科罰金以新臺
幣壹仟元折算壹日，緩刑貳年。
    事  實
一、甲○○明知犯罪集團等不法份子經常利用他人存款帳戶、提
    款卡、密碼轉帳等方式，獲取不法利益並逃避執法人員之追
    查，且依其社會經驗，應有相當之智識程度可預見其提供帳
    戶之存摺、金融卡及印章供他人使用，可能幫助犯罪集團作
    為不法收取他人款項之用，竟仍以縱若有人持以犯罪亦無違
    反本意之不確定幫助犯意，於民國九十七年三月六日前之某
    不詳時地，將其申請之渣打國際商業銀行內湖分行（設臺北
    市○○區○○路六十九號一樓，下稱渣打銀行）帳戶（帳號
    00000000000000號）之提款卡及密碼提供予姓名不詳之人及
    其所屬之犯罪集團成年男子使用，幫助該不詳姓名及其所屬
    之犯罪集團成年男子從事詐欺取財之犯行。而上開不詳姓名
    及其所屬之犯罪集團之成年男子取得上開帳戶後，即基於詐
    欺取財之犯意於九十七年三月六日晚上十時許，以撥打電話
    之方式，向乙○○佯稱係東森購物人員，因其購買床單貨到
    付款，而貨到付款單錯拿到分期付款單，需至提款機轉帳，
    帳戶會連續扣款六個月，致乙○○不知有詐，誤信為真而陷
    於錯誤，遂於九十七年三月六日晚上十一時三十八分許匯款
    五筆共計新臺幣二十萬元（起訴書誤載為十萬元）至甲○○
    上開渣打銀行帳戶內。嗣乙○○匯款後，始知受騙，立即報
    警處理而查悉上情。
二、案經臺北市政府警察局內湖分局報請臺灣士林地方法院檢察
    署檢察官偵查起訴。
    理  由
一、前揭犯罪事實，業據被告甲○○於本院準備程序及審理時供
    認不諱，核與被害人乙○○於警詢時指述情節相符，復有渣
    打銀行被告之開戶資料、帳戶交易明細查詢資料及被害人匯
    款交易明細影本五紙在卷可資佐證，足徵被告自白與事實相
    符。本件事證明確，被告犯行堪以認定。
二、查金融帳戶之提款卡及密碼事關個人財產權益之保障，其專
    有性甚高，一般人均有妥為保管及防止他人任意使用之認識
    ，且該等專有物品如落入不明人士手中，極易被利用為與財
    產有關之犯罪工具，此為吾人依一般生活認知所易於體察之
    常識。查被告已為成年之人，應可明確知悉金融帳戶之提款
    卡及密碼等有關個人財產、身分之物品，倘淪落於不明人士
    手中，極易被利用為與財產有關之犯罪工具，而在能預見提
    供自己提款卡及密碼予不認識之人，可能遭人將之作為從事
    詐欺取財等犯罪行為工具之下，卻又將上開帳戶之提款卡及
    密碼，交付予詐騙集團成員使用，顯然對於該提款卡及密碼
    將作為不法使用有所認知，雖卷內事證並無積極證據證明被
    告知悉該收受帳戶之詐欺集團成員及所屬詐欺集團將如何犯
    罪，而無法推定被告與該詐欺集團成員有共同實施詐欺犯行
    之犯意聯絡，惟被告既對金融帳戶之提款卡及密碼交付他人
    使用，可能遭持以從事詐欺財產犯罪有所認知，其有幫助他
    人犯詐欺取財罪之不確定犯罪故意甚明。
三、按刑法上之幫助犯，係對於犯罪與正犯有共同之認識，而以
    幫助之意思，對於正犯資以助力，而未參與實施犯罪之行為
    者而言。被告基於幫助之犯意，將其所有提款卡及密碼交付
    予他人詐欺取財，為幫助犯。核被告所為，係犯刑法第三十
    條第一項、第三百三十九條第一項之幫助詐欺取財罪。被告
    幫助他人犯罪，應依刑法第三十條第二項之規定，按正犯之
    刑減輕其刑。爰審酌被告犯罪動機及犯罪所生危害，與被告
    交付帳戶供他人詐財使用，使犯罪偵查困難，被害人追償無
    門，犯罪後供認犯行之態度，並考量被告已賠償被害人（見
    卷附板信商業銀行匯款申請書及本院公務電話紀錄各一紙）
    等一切情狀，量處如主文所示之刑，並斟酌其生活狀況，諭
    知易科罰金之折算標準。又被告前未曾受有期徒刑以上刑之
    宣告，有臺灣高等法院被告前案紀錄表一份附卷可稽，其因
    一時失慮，初罹刑章，犯罪後已坦承犯行，知所悔改，經此
    罪刑之宣告，當知所警惕，信無再犯之虞，本院認為所宣告
    之刑，以暫不執行為適當，依刑法第七十四條第一項第一款
    規定，併予宣告緩刑二年，以啟自新。
四、被告所有渣打銀行帳戶（帳號：00000000000000號）之提款
    卡及密碼等物，雖係其所有供犯罪所用之物，但未經扣案，
    且迄今仍未取回，因非屬義務沒收之物，故不予宣告沒收。
據上論斷，應依刑事訴訟法第二百九十九條第一項前段、第二百
七十三條之一第一項，刑法第三百三十九條第一項、第三十條、
第四十一條第一項前段、第七十四條第一項第一款，刑法施行法
第一條之一，判決如主文。
本案經檢察官蔡元仕到庭執行職務。
中    華    民    國    97    年    12    月    12    日
                  刑事第一庭法  官  周明鴻
以上正本證明與原本無異。
如不服本判決應於收受判決後10日內向本院提出上訴書狀，並應
敘述具體理由；其未敘述上訴理由者，應於上訴期間屆滿後20日
內向本院補提理由書（均須按他造當事人之人數附繕本）「切勿
逕送上級法院」。
                            書記官  丁梅芬
中    華    民    國    97    年    12    月    12    日
附錄論罪科刑法條：
刑法第三百三十九條第一項
意圖為自己或第三人不法之所有，以詐術使人將本人或第三人之
物交付者，處5 年以下有期徒刑、拘役或科或併科1 千元以下罰
金。


司法院資訊處製作；財團法人民間司法改革基金會備份。
